【裁判字號】    97,刑智上易,42
【裁判日期】    971231
【裁判案由】    違反著作權法等
【裁判全文】
智慧財產法院刑事判決
                                  97年度刑智上易字第42號
上  訴  人  臺灣板橋地方法院檢察署檢察官
被      告  甲○○
上列上訴人因被告違反著作權法等案件，不服臺灣板橋地方法院
97 年 度訴字第633 號，中華民國97年6 月30日第一審判決（起
訴案號：臺灣板橋地方法院檢察署96年度偵字第28672 號、97年
度偵字第1874號），提起上訴，本院判決如下：
    主  文
原判決撤銷。
甲○○明知係侵害著作財產權之重製光碟而散布，處有期徒刑陸
月，如易科罰金，以新臺幣壹仟元折算壹日。扣案如附表一至三
所示之盜版遊戲光碟仟伍佰陸拾片及目錄貳拾本及會員卡陸
拾捌張，均沒收。
    事  實
一、甲○○明知「XBOX 360」、「XBOX LIVE 」、「XBOX 360"X
    "Design 」、「Microsoft Game Studios and design 」、
    「PlayStation 」、「PS設計圖」、「Nintendo」、「Made
    CUBE 」、「Pokemon 」、「Paper Mario 」、「Super
    Mario 」、「Mario Party 」、「Mario 」、「Pokemon 」
    、「Mario Kart」、「Wario 」、「Luigi 」、「Kirby 」
    等文字圖樣，分別經臺灣微軟股份有限公司（下稱臺灣微軟
    公司）、日商新力電腦娛樂股份有限公司（下稱日商新力公
    司）及日商任天堂株式會社（下稱日商任天堂公司）向我國
    經濟部智慧財產局申請註冊登記，經核准取得商標專用權，
    指定使用於錄有電腦程式之光碟片等商品，現仍在商標專用
    期間內，非經專用權人之同意或授權，不得擅自使用該等註
    冊商標於同一商品上；亦明知其於民國95年3 、4 月間某日
    ，向不詳姓名年籍綽號「阿文」之人以X-BOX 系統遊戲軟體
    光碟每片新臺幣（下同）130 元、PS2 系統遊戲軟體光碟每
    片70元及Wii （原判決誤載為Ｗill ）系統遊戲軟體光碟每
    片80元代價所購得如附表一至三所示之電腦程式軟體，及X-
    BOX 、PS2 系統遊戲軟體光碟內所儲存「Development Kit
    」、「Library Program 」電腦程式軟體，分別為臺灣微軟
    公司、日商新力公司及日商任天堂公司享有著作權之電腦程
    式著作，未經著作權人同意，不得擅自重製，或將非法重製
    物對外散布，竟仍基於販賣仿冒商標商品、散布上開侵害著
    作財產權之重製光碟之犯意，未經上開公司之同意或授權，
    即自購得之日起，在其所經營址設臺北縣板橋市○○路24號
    1 樓之「E 世代電腦醫院電視遊戲器專賣店」內，將上開盜
    版遊戲光碟以X-BOX 系統遊戲軟體光碟每片250 元、PS2 及
    Wii 系統遊戲光碟每片會員價150 元、非會員價200 元之價
    格出售予不特定人牟利，以此方式銷售、散布侵害上開公司
    著作權及商標專用權之盜版遊戲光碟，足以生損害於上開公
    司。嗣於96年9 月18日17時40分許，為警在上址執行搜索時
    查獲，並扣得如附表一至三所示之盜版遊戲光碟共計3,563
    片（原審誤載為3,497片）、目錄20本及會員卡68張等物。
二、案經臺灣微軟公司及日商新力公司訴由內政部警政署保安警
    察第二總隊第一大隊第一中隊報告臺灣板橋地方法院檢察署
    偵查起訴。
    理  由
壹、程序部分：
    按傳聞法則之重要理論依據，在於傳聞證據未經當事人之反
    對詰問予以核實，乃予排斥，惟若當事人已放棄對原供述人
    之反對詰問權，於法院審判時表明同意該等傳聞證據可作為
    證據，基於證據資料愈豐富，愈有助於真實發現之理念，並
    貫徹刑事訴訟法修法加重當事人進行主義之精神，確認當事
    人對於證據能力有處分權之制度，傳聞證據經當事人同意作
    為證據，法院認為適當者，亦得為證據。次按被告以外之人
    （包括證人、鑑定人、告訴人、告訴代理人、被害人及共同
    被告等）於審判外之陳述雖不符刑事訴訟法第159 條之1 至
    之4 等四條之規定，而經當事人於審判程序同意作為證據，
    法院審酌該言詞陳述或書面陳述作成時之情況，認為適當者
    ，亦得為證據；當事人、代理人或辯護人於法院調查證據時
    ，知有刑事訴訟法第159 條第1 項不得為證據之情形，而未
    於言詞辯論終結前聲明異議者，視為有前項之同意，刑事訴
    訟法第159 條之5 第1 項及第2 項分別定有明文。本案被告
    對於本案全案卷證內之證據資料、證人證言等證據之證據能
    力，均表示無意見；迄本院辯論終結前，被告亦未爭執上開
    證據之證據能力，故依刑事訴訟法第159 條之5 第2 項之規
    定，應視為被告已同意本案相關之傳聞證據均可作為證據。
    而本院斟酌本案卷內之證據並非非法取得，亦無證明力明顯
    過低之情形，且經本院於審判期日依法進行證據之調查、辯
    論，被告於訴訟上之程序權，已受保障，前揭各該證據，均
    得採為證據，先予敘明。
貳、實體部分：
一、上開事實，業據被告甲○○於警訊、偵查、原審及本院審理
    中供認不諱，核與告訴人代理人乙○○於警訊、偵訊及馬蕙
    蘭於警訊之指訴情節相符，並有經濟部智慧財產局商標檢索
    服務資料、商標註冊證影本、鑑識結果、鑑定意見書、鑑識
    證明、盜版商品估價報告書、侵害總額表、光碟檢驗報告、
    鑑識報告書、仿冒光碟涉嫌侵害商標權、著作權之例示資料
    及現場暨盜版遊戲光碟蒐證照片、原審法院勘驗筆錄及檢察
    官於本院審理中提出之財團法人資訊工業策進會民國95年7
    月18日(95)資法字第001961號函附卷可稽，及扣案之附件一
    至三之盜版遊戲光碟3,563 片、目錄20本及會員卡68張扣案
    可資佐證。經查：
  (一)美商微軟公司、日商新力公司分別於X-BOX 等系列、PS2 等
    系統遊戲軟體中開發程式碼軟體「Development Kit 」、「
    Library Programs」，為享有著作權之電腦程式著作。所謂
    「Development Kit 」、「Library Programs」係一基本程
    式，藉由此程式，遊戲開發商得以寫入與電視遊樂主機（即
    X-BOX 系列、PS、PS2 遊樂器主機）相容之程式。而當置入
    上開遊戲光碟時，電視遊樂器主機會將遊戲光碟內儲存的應
    用程式載於遊樂器主機的隨取記憶體中（RAM ），並允許執
    行該遊戲以把隨取記憶體中之電腦碼轉換成電視螢幕上顯現
    之動畫影像。該遊戲軟體應用程式和該「Library Programs
    」或「Development Kit 」著作都同時下載到主記憶體，且
    並不會發生只有該兩者之一下載到主記憶體的情形，只有兩
    者都下載到電視遊樂器主機時才能執行遊戲光碟。若沒有「
    Library Programs」、「Development Kit 」著作，遊戲軟
    體應用程式將無法由X-BOX 、X-BOX360系列、PS或PS2 遊樂
    器主機讀取。因此「Development Kit 」、「Library Prog
    rams」電腦程式著作是X-BOX 、X-BOX360系列、PS或PS2 遊
    樂器主機執行遊戲光碟的重要因素。扣案X-BOX 、X-BOX360
    系列、PS、PS2 系統盜版遊戲光碟必然重製「Development
    Kit 」、「Library Programs」著作，否則盜版遊戲光碟將
    無法以X-BOX 系列、PS、PS2 電視遊樂器主機執行。本院卷
    附財團法人資訊工業策進會95年7 月18日(95)資法字第0019
    61號函即同此內容。本件扣案X-BOX 、X-BOX360系列、PS、
    PS2 系統盜版遊戲光碟同時有各該遊戲光碟之遊戲軟體應用
    程式及「Development Kit 」、「Library Programs」之電
    腦程式著作被重製、散布。且附表一中非屬美商微軟公司發
    行之遊戲軟體光碟（計168 片），其上有X-BOX360商標，經
    光碟檢驗（檢驗範圍包括附表一，微軟發行及非微軟發行，
    計192 片光碟），將之抽樣置於X-BOX360主機上執行時，亦
    確實可以執行，足見附表一不論是否美商微軟公司發行之光
    碟均是X-BOX360系統遊戲光碟（見96年度他字第77 18 號偵
    查卷第23頁之光碟檢驗報告) ，承上說明，均必然重製「De
    velopment Kit 」著作，否則無法以X-BOX360電視遊樂器主
    機執行。足見被告販售之扣案遊戲光碟，除重製日商新力公
    司之「Library Programs」電腦程式著作，而由被告加以散
    布外，扣案之此部分遊戲光碟，確已重製美商微軟公司之「
    Development Kit 」之電腦程式著作，而由被告加以散布。
    此部分侵害美商微軟公司、日商新力公司著作財產權之事實
    亦堪認定。
  (二)按光碟片如已記載儲存表意人之意思或思想，藉機器或電腦
    之處理所顯示之聲音、影像或符號，足以為表示其用意之證
    明者，依刑法第220 條第2 項之規定，應認係準文書之一種
    。擅自重製他人之光碟片即所謂仿冒或盜版之光碟片，其外
    觀包裝不論有無被害人公司名稱及授權生產文字，惟如該光
    碟片內已燒錄儲存被害人公司名稱及授權生產文字，藉機器
    或電腦之處理，螢幕會顯示被害人公司名稱及授權生產文字
    ，足以生損害於公眾或他人，應認係偽造之準文書。至販賣
    此等仿冒之光碟片，是否成立刑法第216 條之行使偽造文書
    罪，因其態樣不一，販賣者是否以偽作真之意思販賣？有無
    本於仿冒光碟內容之偽造準文書有所主張？是否足以生損害
    於公眾或他人？為事實認定問題，應依販賣者主觀之意思及
    客觀之行為，以資審斷。如販賣者主觀上係以偽作真之意思
    販賣，且知買受者一經藉機器或電腦之處理，仿冒光碟內容
    之偽造準文書必當顯現，仍予以出售，將該偽造之準文書置
    於可能發生文書功能之狀態下，應認係對偽造準文書之內容
    有所主張之行使行為，苟足以生損害於公眾或他人，即應成
    立行使偽造文書罪，買受者是否知其為仿冒品，並非所問。
    若販賣者主觀上並無以偽作真之意思，則不成立行使偽造文
    書罪（最高法院94年度第12次刑事庭會議決議參照）。所稱
    「販賣者主觀上並無以偽作真之意思」，係指販賣者主觀上
    不知上開具準文書屬性之仿冒或盜版之光碟片係偽造或變造
    者（最高法院19年上字第653 號判例意旨參照），或不知依
    該偽造準文書（仿冒或盜版光碟片）之用法，得以之充為真
    正文書加以使用而言（最高法院72年台上字第4709號判例意
    旨參照）。如販賣者知悉其所販賣者為仿冒或盜版之光碟片
    ，且知買受者一經藉機器或電腦之處理，仿冒光碟內容之偽
    造準文書必當顯現，仍予以出售，將該偽造之準文書置於可
    能發生文書功能之狀態下，應認係對偽造準文書之內容有所
    主張之行使行為，參諸最高法院26年滬上字第23號、49年台
    非字第24號判例意旨，即應成立行使偽造文書罪。至買受者
    是否知悉其為仿冒品，或仿冒光碟片販售價格之或高或低，
    並非所問（參照最高法院95年台上字第1705號刑事判決、96
    年台上字第1387號、97年台上字第357 號、97年台上字第
    1692號意旨參照）。
  (三)本件被告販售重製光碟外觀包裝雖無被害人公司名稱及授權
    文字，惟扣案之盜版日商任天堂公司遊戲光碟於電視遊樂器
    執行使用時，在電視螢幕影像畫面會呈現「Licensed by Ni
    ntendo」相關授權文字，有日商任天堂公司提出之例示畫面
    在卷可稽（見96年度偵字第28672 號卷第157 至160 頁），
    乃為私文書，足以生損害於被害人日商任天堂公司及公眾，
    且被告於本院審理時亦坦承曾使用上開重製遊戲光碟，則其
    顯然知悉上開光碟執行使用時，在電視螢幕影像畫面會呈現
    「Licensed by Nintendo」相關授權文字，則被告將之販售
    於他人使用，已有主張行使該重製光碟內偽造準私文書之行
    為，依照上開說明，自應成立刑法第216 條行使刑法第220
    條第2 項、第210 條之偽造準私文書罪。
  (四)又扣案之遊戲光碟之表面有美商微軟公司、日商新力公司、
    日商任天堂公司向主管機關註冊登記之商標，被告販賣版
    上開遊戲光碟之同時，亦違反商標法第82條之販賣仿冒商標
    商品罪。
  (五)商標雖具有準文書之性質，惟商標就偽造、仿造商標行為，
    已有處罰規定，自無從適用刑法第216 條、第220 條第2 項
    、第210 條行使偽造準私文書罪之規定加以處罰（參照最高
    法院91年台上字第4088號判決意旨）。因此，本件被告所犯
    行使偽造準私文書罪，應僅適用於非屬商標圖樣之其他授權
    文字或商品條碼之行使行為，附此敘明。
二、核被告所為，係犯商標法第82條販賣仿冒商標商品、著作權
    法第91條之1 第3 項、第2 項明知係侵害著作財產權之重製
    光碟而散布罪、刑法第216 條行使刑法第220 條第2 項、第
    210 條之偽造準私文書罪。又按刑事法若干犯罪行為態樣，
    本質上原具有反覆、延續實行之特徵，立法時既予特別歸類
    ，定為犯罪構成要件之行為要素，則行為人基於概括之犯意
    ，在密切接近之一定時、地持續實行之複次行為，倘依社會
    通念，於客觀上認為符合一個反覆、延續性之行為觀念者，
    於刑法評價上，即應僅成立一罪。學理上所稱「集合犯」之
    職業性、營業性或收集性等具有重複特質之犯罪均屬之，例
    如經營、從事業務、收集、販賣、製造、散布等行為概念者
    是（最高法院95年度台上字第1079號判決意旨參照）。故被
    告本件散布侵害著作財產權之重製物及販賣仿冒商標商品之
    行為，均屬「集合犯」，為包括一罪，應僅成立一罪。被告
    以一販售行為同時觸犯著作權法第91條之1 第3 項、第2 項
    明知係侵害著作財產權之重製物而散布罪及商標法第82條明
    知未得商標權人同意，於同一商品使用相同之註冊商標而販
    賣罪，為想像競合犯，應從一重之明知係侵害著作財產權之
    重製物而散布罪論處。原審以被告所犯事證明確，予以論罪
    科刑，固非無見。惟查扣案之遊戲光碟重製美商微軟公司之
    「Development Kit 」之電腦程式著作，而由被告加以散布
    ，以及被告觸犯刑法第216 條行使刑法第220 條第2 項、第
    210 條之偽造準私文書罪之事實，原審判決未及審酌。檢察
    官亦執此上訴，應認其上訴有理由。原判決既有上開可議之
    處，自應由本院予以撤銷改判。至檢察官上訴意旨雖認本件
    美商微軟公司、日商新力公司就被告販賣之盜版遊戲光碟於
    電視遊樂器執行使用時，在電視螢幕影像畫面會呈現相關授
    權文字，認為被告此部分之行為亦係刑法第216 條行使刑法
    第220 條第2 項、第210 條之偽造準私文書罪嫌。然按刑法
    上之行使偽造私文書罪，乃依文書之用法，以之充作真正文
    書而加以使用，故必須提出偽造之私文書，本於該文書之內
    容向他方有所主張，方得成立，如未就該文書內容而為主張
    ，自不得令其負行使偽造準私文書罪責。惟美商微軟公司、
    日商新力公司就被告販賣之盜版遊戲光碟於電視遊樂器執行
    使用時，在電視螢幕影像畫面會呈現相關授權文字，並未於
    偵查及原審審理中提出該偽造之私文書，本於該文書之內容
    向他方有所主張，且美商微軟公司於本院審理時所提出之X-
    BOX360遊戲軟體執行畫面之照片4 張，僅為著作權、商標之
    聲明文字（見本院卷第107 至109 頁），並無相關授權文字
    之畫面，是以無法認定被告此部分涉犯行使偽造準私文書罪
    嫌，此部分不能證明被告犯罪。惟公訴人認定此部分行為與
    前開論罪科刑之部分具有想像競合犯之裁判上一罪關係，爰
    不另為無罪之諭知，附此敘明。爰審酌被告未能尊重他人之
    商標及著作財產權，散布盜版光碟，既侵害他人著作財產權
    ，亦損及我國保護智慧財產權之國際形象，兼衡其犯罪之動
    機、目的、期間，散布之數量及所得利益尚屬非鉅、所造成
    損失、犯後自偵查、原審及本院審理中始終坦承犯罪，足見
    其確已知道自身行為違反法律，並坦然認錯之態度、一時失
    慮致蹈法網，經此偵審程序後當知所警惕等一切情狀，量處
    如主文第2 項所示之刑，並諭知如易科罰金之折算標準。扣
    案如附表一至三所示之盜版遊戲光碟共3,563 片，及目錄20
    本及會員卡68張，均係被告犯著作權法第91條之1 第3 項前
    段之罪，供犯罪所用之物，爰依著作權法第98條規定，不論
    屬於犯人與否，併予宣告沒收。
據上論結，應依刑事訴訟法第369 條第1 項前段、第364 條、第
299 條第1 項前段，商標法第82條、著作權法第91條之1 第3 項
、第2 項、第98條、刑法第11條、第55條、第41條第1 項、第21
6 條第、210 條、第220 條第2 項、第55條，判決如主文。
本案經檢察官黃惠敏到庭執行職務。
中    華    民    國    97    年    12    月    31    日
                  智慧財產法院第二庭
                              審判長法  官  陳國成
                                    法  官  陳忠行
                                    法  官  曾啟謀
不得上訴。
以上正本證明與原本無異。
中    華    民    國    97    年    12    月   31     日
                                    書記官  王月伶
附錄：本案論罪科刑法條全文
商標法第82條
明知為前條商品而販賣、意圖販賣而陳列、輸出或輸入者，處一
年以下有期徒刑、拘役或科或併科新臺幣五萬元以下罰金。
著作權法第91條之1
擅自以移轉所有權之方法散布著作原件或其重製物而侵害他人之
著作財產權者，處三年以下有期徒刑、拘役，或科或併科新臺幣
五十萬元以下罰金。
明知係侵害著作財產權之重製物而散布或意圖散布而公開陳列或
持有者，處三年以下有期徒刑，得併科新臺幣七萬元以上七十五
萬元以下罰金。犯前項之罪，其重製物為光碟者，處六月以上三
年以下有期徒刑，得併科新臺幣二十萬元以上二百萬元以下罰金
。但違反第八十七條第四款規定輸入之光碟，不在此限。
犯前二項之罪，經供出其物品來源，因而破獲者，得減輕其刑。
刑法第216 條
行使第二百十條至第二百十五條之文書者，依偽造、變造文書或
登載不實事項或使登載不實事項之規定處斷。
刑法第210 條
偽造、變造私文書，足以生損害於公眾或他人者，處五年以下有
期徒刑。
刑法第220 條第2 項
錄音、錄影或電磁紀錄，藉機器或電腦之處理所顯示之聲音、影
像或符號，足以為表示其用意之證明者，亦同。


司法院資訊處製作；財團法人民間司法改革基金會備份。
